# 关于权益性证券的发行费用

提问人：原来你就在这里 时间：2016-08-01 21:54:23
请问各位老师： 企业发行权益性证券支付的发行费用，应该冲减资本公积--股本溢价。 在实务中，比如某公司IPO，发行股票 1 亿股，每股面值 1 块，发行价格 10 块，资本公积--股本溢价就是 9 亿，支付的发行费用 8 千万。 请问这 8 千万，是该上市公司收到募集资金 10 亿后再转 8 千万给证券承销商，还是由交易所系统直接转到承销商，不用经过企业转一道呢？

回答人：chenyiwei
一般情况下，支付给券商的承销费是直接从募集资金中扣除的，不再另外支付；其他中介机构费用需另外支付给相应的中介机构。

提问人：zx_albb 时间：2016-09-01 21:08:52
陈老师，请教下：关于国内A股IPO 发行费用的处理 证监会解答 vs 准则应用指南 根据证监会上市公司执行企业会计准则监管问题解答（ 2010 年第一期，总第四期），”问题 3.上市公司在发行权益性证券过程中发生的各种交易费用及其他费用，应如何进行会计核算？解答：上市公司为发行权益性证券发生的承销费、保荐费、上网发行费、招股说明书印刷费、申报会计师费、律师费、评估费等与发行权益性证券直接相关的新增外部费用，应自所发行权益性证券的发行收入中扣减，在权益性证券发行有溢价的情况下，自溢价收入中扣除“ 根据 37 号准则应用指南“在首次公开募股的过程中，除了会发行一部分可流动的股份之外，也往往会将已发行的股份进行上市流通，在这种情况下，企业需要运用专业判断，以确定哪些交易费用与权益交易(发行新股)相关，应计入权益核算；哪些交易费用与其它活动(将已发行的股份上市流通)相关，尽管也是在发行权益工具的同时发生的，但是不得计入权益。与多项交易相关的共同交易费用，应在合理的基础上，采用与其他类似交易一致的方法，在各项交易间进行分摊。”
假设发行前拟上市公司股本 7500 万股（系经有限公司整体变更），拟首次公开发行不超过 2500 万股，请问： 1 ，观点一认为，按照证监会的解答，国内A股首发上市相关的承销费、保荐费、上网发行费、招股说明书印刷费、申报会计师费、律师费应该全部（100%）在发行时冲减资本公积，在会期间挂往来科目，不计入损益。 2 ，观点二认为，按照准则应用指南，首发相关的保荐费、上网发行费、招股说明书印刷费、申报会计师费、律师费，只能留25%挂往来，未来发行时冲减资本公积，上述费用的75%均应计入当期损益。理由是，新发行股份只有25%，发行前股本 7500 万股，因此，要按照75%、25%“分摊”。
我觉得实践中首发上市的发行费用（承销费、保荐费、上网发行费、招股说明书印刷费、申报会计师费、律师费）大都是按照观点一操作的，不存在分摊的问题，即，观点二是错误的。 即便考虑准则应用指南中“哪些交易费用与其它活动(将已发行的股份上市流通)
相关，尽管也是在发行权益工具的同时发生的，但是不得计入权益”，这句话中的“将已发行的股份上市流通”，与首发上市前的 7500万股股本，是没有关系的。因为， 7500 万股并非“已发行的股份”，发行人为有限公司整体变更而来，不存在“将已发行的股份上市流通”的问题。
请问我这样理解对吗？或者，观点二，是不是也有可能是对的，真要分摊？另外，“将已发行的股份上市流通”指的又是什么情况呢？
是不是指股权分置改革前的情况呢？未流通的法人股。股权分置改革完成后，到现在的情况，即，发行前的 7500 万股上市后，也叫做“限售流通股”，并非未流通股份。 谢谢陈老师！！！

回答人：chenyiwei
观点二实际上是IFRS下的主流观点，但目前并没有被国内A股IPO业务普遍接受。观点二要被接受可能还需要一个较长过程，关键是证监会的态度。

提问人：zengfengxia 时间：2017-01-16 17:31:17
陈版，从企业的角度，发行上市的目的只是募集资金，存量股上市流通的受益者是公司的原股东，因此，即便将发行费用按比例冲减发行费用，归属于存量股上市部分的费用是不是也不应当属于企业的费用，而应当作为代受益人承担的支出，作为权益性交易计入资本公积？

回答人：chenyiwei
但在IFRS下，对存量股份对应的发行费用计入损益已经是公认的处理方式。